臺灣高等法院臺中分院民事裁定
110年度抗字第285號
抗  告  人  林豐泰  
            林陳翠雲
            林綉鳳  
            林色華  
相  對  人  林嘉富  

上列抗告人因與相對人間清償提存聲明異議事件，對於中華民國
110年5月26日臺灣臺中地方法院110年度聲字第146號裁定提起抗
告，本院裁定如下： 
    主  文
抗告駁回。
抗告程序費用由抗告人負擔。
    理  由
一、本件異議及抗告意旨略以：相對人就坐落台中市○○區○○段00
    ○0地號土地，並未與抗告人當面協商，協議土地價錢與分割
    ，即逕強制買賣，於法不合，且抗告人並已具狀同意相對人
    取回提存物，為此提存所應撤銷相對人之清償提存，原法院
    駁回抗告人之異議，誠屬不當，爰提起本件抗告等語。
二、按清償提存依提存法第9 條第1 項第4 款及第5 款規定，僅
    須載明提存之原因事實及提存物受取權人之姓名、名稱及住
    、居所或公務所、事務所、營業所，或不能確知受取權人之
    事由。其受取提存物如應為對待給付，或附有一定要件者，
    並應記載其對待給付之標的或所附之要件。且依提存法施行
    細則第20條第5 款規定，清償提存，關於提存原因之證明文
    件，無庸附具。是以，清償提存事件依其性質本屬非訟事件
    程序，提存所對提存人所主張提存原因法律關係之權利義務
    存否，依法並無審查之職權，故提存法第22條乃規定非依債
    務本旨或向無受領權人所為之清償提存，其債之關係不消滅
    。從而提存所為准予清償提存之事件，依法並無確定實體上
    法律關係存否之效力，提存關係人如就提存原因之法律關係
    存否有所爭執，應另循其他訴訟程序解決，尚不得於提存事
    件之非訟程序中加以爭執而據以聲明異議，請求變更提存所
    准予提存之處分。
三、經查：
　㈠本件相對人以抗告人為系爭土地共有人之一，遲延受領可領
    取價金新臺幣25,407,027元為由，將此價金予以提存，並於
    提存書載明提存人、受取權人之姓名、住址、提存物之名稱
    、種類、數量及提存原因，連同提存通知書、證明文件提出
    於原法院提存所，業據原審調取該院提存所110年度存字第6
    66 號清償提存卷宗核閱無訛，亦有原法院提存所110年度存
    字666號意見書附卷可稽。揆諸前揭說明，原法院提存所所
    為形式審查，認相對人合於前揭提存法規定程式而准予提存
    ，於法並無不合。
　㈡抗告人上開主張之事實，要屬關於提存原因之實體上爭執事
    由，與本件是否符合清償提存之法定形式要件無涉，尚非本
    件提存異議之非訟程序所得加以審究。至於縱使抗告人有同
    意返還提存物予相對人，亦不影響相對人上開合法之提存。
    是抗告人之主張，為不可採。
四、綜上所述，本件原法院提存所准予相對人之提存處分，並無
    違誤，原裁定駁回抗告人對該處分之異議，亦無不合。抗告
    意旨指摘原裁定不當，聲明廢棄，為無理由，應予駁回。
五、據上論結，本件抗告為無理由。爰裁定如主文。
中　　華　　民　　國　　110 　年　　8 　　月　　30　　日
              民事第七庭    審判長法　官  王  銘
                                  法　官  高英賓
                                  法　官  張國華
正本係照原本作成。
如不服本裁定應於裁定送達後10日內向本院提出再抗告狀（
須按他造人數附具繕本），繳納抗告裁判費新台幣1,000元整，
並同時委任律師或具有律師資格之關係人為代理人。因疫情而遲
誤不變期間，得向法院聲請回復原狀。
                                  書記官  柯孟伶

中　　華　　民　　國　　110 　年　　8 　　月　　30　　日